【裁判字號】    97,訴,668
【裁判日期】    970813
【裁判案由】    違反廢棄物清理法
【裁判全文】
臺灣桃園地方法院刑事判決               97年度訴字第668號
公  訴  人  臺灣桃園地方法院檢察署檢察官
被      告  甲○○
上列被告因違反廢棄物清理法案件，經檢察官追加起訴（97年度
偵字第4956號），本院判決如下︰
    主  文
甲○○共同未依廢棄物清理法第四十一條第一項規定領有廢棄物
清除、處理許可文件，從事廢棄物清除、處理，處有期徒刑壹年
月。
    事  實
一、甲○○於民國92年間曾因擅自載運建築物廢料等廢棄物至山
    坡地堆置，而遭臺灣臺北地方法院以94年度訴字第158 號刑
    事判決判處有期徒刑1 年2 月，緩刑3 年，嗣經上訴於臺灣
    高等法院，經該院以95年度上訴字第479 號判決上訴駁回確
    定（不構成累犯），猶不知警惕，與乙○○（另經本院以97
    年度審訴字第455 號以協商程序判決處有期徒刑1 年，緩刑
    3 年，並應於緩刑期內支付公庫新臺幣10萬元確定。）均明
    知其未依廢棄物清理法規定領有廢棄物之清除、處理許可文
    件，依法不得從事廢棄物清除、處理業務。乙○○、甲○○
    明知其2 人均未領有廢棄物清除、處理許可文件，乙○○竟
    於96年10月4 日下午2 時許，駕駛車牌號碼3691-FG 號自用
    小貨車，並雇用甲○○駕駛車牌號碼605-AJ號營業用大貨車
    ，兩人共同基於廢棄物之清除、處理之犯意聯絡，一同前往
    桃園縣大園鄉建國八村172 之2 號之石昕達（另由檢察官為
    不起訴處分）所拆除之房舍，以新臺幣6 千元之報酬，私自
    載運含雜廢棄塑膠、紙類、磚塊、混泥土塊垃圾之廢棄物以
    從事廢棄物清除、處理業務，並於當日下午4 時許，載至桃
    園縣大園鄉建國十一村43號前空地堆置上揭廢棄物之際，為
    附近居民發現報警處理，始循線查獲上情。
二、案經臺灣桃園地方法院檢察署檢察官自動檢舉簽分偵查起訴
    。
    理  由
壹、證據能力部分
一、證人乙○○、郭正明、劉品家於檢察官偵查時所為之證述，
    具有證據能力。
  (一)按被告以外之人於偵查中向檢察官所為之陳述，除顯有不可
    信之情況者外，得為證據，刑事訴訟法第159 條之1 第2 項
    定有明文。偵查中對被告以外之人（包括證人、鑑定人、告
    訴人、被害人及共同被告等）所為之偵查筆錄，或被告以外
    之人向檢察官所提之書面陳述，性質上均屬傳聞證據。惟現
    階段刑事訴訟法規定檢察官代表國家偵查犯罪、實施公訴，
    依法其有訊問被告、證人及鑑定人之權，證人、鑑定人且須
    具結，而實務運作時，檢察官偵查中向被告以外之人所取得
    之陳述，原則上均能遵守法律規定，不致違法取供，其可信
    度極高，職是，被告以外之人前於偵查中已具結而為證述，
    除反對該項供述得具有證據能力之一方，已釋明「顯有不可
    信之情況」之理由外，不宜以該證人未能於審判中接受他造
    之反對詰問為由，即遽指該證人於偵查中之陳述不具證據能
    力。
  (二)本案證人乙○○、郭正明、劉品家於檢察官偵查中所為之陳
    述，業經具結，且渠等均未曾提及檢察官在偵查時有何不法
    取供之情形，被告亦不反對渠等證述之證據能力，故渠等於
    偵查中之證言自均具有證據能力。
二、本判決所引用之後述證據資料，其中傳聞證據部分，縱無刑
    事訴訟法第159 條之1 至第159 條之4 或其他規定之傳聞證
    據例外情形，亦因檢察官及被告甲○○均同意可作為證據使
    用，或未聲明異議，依刑事訴訟法第159 條之5 第1 項、第
    2 項之規定，本院審酌該證據作成之情況，認為適當，應認
    有證據能力。
貳、實體部分
一、上揭犯罪事實，業據被告甲○○於本院審理時坦承有於上揭
    時、地受雇於乙○○，且共同前往桃園縣大園鄉建國八村17
    2 之2 號石昕達所拆除之房舍，載運含雜廢棄塑膠、紙類、
    磚塊、混泥土塊垃圾之廢棄物至桃園縣大園鄉建國十一村43
    號前堆置，且其未取得廢棄物清除、處理之許可文件，而不
    得載運廢棄物等語明確，並經證人乙○○於警詢及檢察官偵
    查時證述：是我僱請被告載運上揭廢棄物，我並未取得廢棄
    物清除、處理許可之文件等語綦詳，亦經證人石昕達於警詢
    時證述明確，並經證人郭正明、劉品家於檢察官偵查時證述
    明確，復有現場照片、會勘紀錄、職務報告書、車籍查詢-
    基本資料詳細畫面、雙向通聯紀錄在卷可稽。且被告於92年
    間曾因擅自載運建築物廢料等廢棄物至山坡地堆置，而遭臺
    灣臺北地方法院以94年度訴字第158 號刑事判決判處有期徒
    刑1 年2 月，緩刑3 年，嗣上訴於臺灣高等法院，經該院以
    95年度上訴字第479 號判決上訴駁回確定，有上揭臺灣臺北
    地方法院判決及臺灣高等法院被告前案紀錄表在卷可稽，足
    可認被告應知道未領有廢棄物清除、處理許可文件，不可從
    事廢棄物之載運及堆置甚明。是本案事證明確，被告犯行堪
    以認定。
二、按從事廢棄物清除、處理業務者，應向直轄市、縣（市）主
    管機關或中央主管機關委託之機關申請核發公民營廢棄物清
    除處理機構許可文件後，始得受託清除、處理廢棄物業務，
    廢棄物清理法第41條第1 項定有明文。無廢棄物清除、處理
    許可文件，而從事廢棄物之貯存、清除、處理者，則係犯同
    法第46條第1 項第4 款之罪。次按所謂「貯存」，係指一般
    廢棄物於回收、清除、處理前，放置於特定地點或貯存容器
    、設施內之行為；「清除」則指(一)收集、清運：指以人力、
    清運機具將一般廢棄物自產生源運輸至處理場（廠）之行為
    ，(二)轉運：指以清運機具將一般廢棄物自產生源運輸至轉運
    設施或自轉運設施運輸至中間處理或最終處置設施之行為；
    「處理」則包含(一)中間處理：指一般廢棄物在最終處置或再
    利用前，以物理、化學、生物、熱處理、堆肥或其他處理方
    法，變更其物理、化學、生物特性或成分，達成分離、中和
    、減量、減積、去毒、無害化或安定之行為，(二)最終處置：
    指將一般廢棄物以安定掩埋、衛生掩埋、封閉掩埋或海洋棄
    置之行為，(三)再利用：指將一般廢棄物經物理、化學或生物
    等程序後做為材料、燃料、肥料、飼料、填料、土壤改良或
    其他經中央主管機關會商中央目的事業主管機關認定之用途
    行為，此為行政院環境保護署發布之一般廢棄物回收清除處
    理方法第2 條第7 款、第11款、第13款規定甚詳。本件被告
    將上開房屋拆除後夾雜有廢棄塑膠、紙類、磚塊、混泥土塊
    垃圾等營建廢棄物裝載於被告所駕駛之大貨車上，再由被告
    駕車將上開營建廢棄物傾倒堆置在桃園縣大園鄉建國十一村
    43號前，屬上開規定中「清除」、「處理」之行為，核被告
    所為，係犯廢棄物清理法第46條第1 項第4 款前段之未依廢
    棄物清理法規定領有廢棄物清除、處理許可文件，從事廢棄
    物之清除、處理罪。被告與乙○○就上開犯行有犯意聯絡與
    行為分擔，均為共同正犯。爰審酌被告為賺錢養家，竟載運
    堆置處理廢棄物，造成環境污染，影響國民健康，造成社會
    成本之支出，惟念其犯後坦承犯行，態度尚可，且如上所述
    被告前曾因類似案件，遭法院判處有期徒刑1 年2 月，緩刑
    3 年，在緩刑期間再犯本案等一切情狀，量處如主文所示之
    刑。
據上論斷，應依刑事訴訟法第299 條第1 項前段，廢棄物清理法
第46條第4 款，判決如主文。
本案經檢察官柯博齡到庭執行職務。
中    華    民    國    97    年    8     月    13    日
                  刑事第五庭  審判長法  官  潘 政 宏
                                    法  官  吳 勇 毅
                                    法  官  陳 月 雯
以上正本證明與原本無異。
如不服本判決應於收受本判決後10日內向本院提出上訴書狀，並
應敘述具體理由，如未敘述上訴理由者，應於上訴期間屆滿後20
日內補提理由書狀於本院（均須按他造當事人之人數附繕本）「
切勿逕送上級法院」。
                                    書記官  王 峻 宏
中    華    民    國    97    年    8     月    18    日
附論本案論罪科刑依據之法條：
廢棄物清理法第46條
有下列情形之一者，處1 年以上5 年以下有期徒刑，得併科新臺
幣3 百萬元以下罰金：
一、任意棄置有害事業廢棄物。
二、事業負責人或相關人員未依本法規定之方式貯存、清除、處
    理或再利用廢棄物，致污染環境。
三、未經主管機關許可，提供土地回填、堆置廢棄物。
四、未依第41條第1 項規定領有廢棄物清除、處理許可文件，從
    事廢棄物貯存、清除、處理，或未依廢棄物清除、處理許可
    文件內容貯存、清除、處理廢棄物。
五、執行機關之人員委託未取得許可文件之業者，清除、處理一
    般廢棄物者；或明知受託人非法清除、處理而仍委託。
六、公民營廢棄物處理機構負責人或相關人員、或執行機關之人
    員未處理廢棄物，開具虛偽證明。


司法院資訊處製作；財團法人民間司法改革基金會備份。
